【裁判字號】    95,交上易,46
【裁判日期】    950509
【裁判案由】    過失傷害
【裁判全文】
臺灣高等法院交通法庭判決          95年度交上易字第46號
上  訴  人  臺灣板橋地方法院檢察署檢察官
被      告  甲○○
上列上訴人因被告過失傷害案件，不服臺灣板橋地方法院94年度
交易字第144 號，中華民國94年11月10日第一審判決（起訴案號
：臺灣板橋地方法院檢察署94年度偵字第9161號），提起上訴，
本院判決如下：
    主  文
上訴駁回。
    理  由
一、公訴意旨以：徐裕津於民國（下同）九十三年十月十二日上
    午八時二十五分許，駕駛車牌號碼ＫＦ－六一四七號自用小
    客車，沿臺北縣土城市○○路○段往三峽方向行駛，途經該
    路段與永豐路口時，原應注意汽車行駛時，駕駛人應注意車
    前狀況，準備隨時採取必要之安全措施及轉彎車應讓直行車
    先行，而依當時情形，又無不能注意之情事，竟疏於注意，
    復未禮讓右方直行車而貿然右轉；適甲○○騎乘車牌號碼Ｆ
    ＯＶ－三四一號機車同向行駛於小客車之右後方，亦疏未注
    意車前狀況而貿然直行，致機車之前方與小客車之右前輪後
    方葉子板處發生碰撞，甲○○人車倒地受有左手肘、左手擦
    傷、左大腿髖部擦挫傷之傷害。甲○○之機車倒地滑行約八
    ．四公尺後，擦撞由乙○○所騎乘適在該路口等候綠燈之車
    牌號碼ＷＹＬ－六七三號機車，致乙○○倒地，並受有左踝
    及左足扭傷、擦傷等傷害。因認被告甲○○涉犯刑法第二百
    八十四條第一項之過失傷害罪嫌云云。
二、按犯罪事實應依證據認定之，無證據不得認定犯罪事實；不
    能證明被告犯罪者，應諭知無罪之判決，刑事訴訟法第一百
    五十四條第二項及第三百零一條第一項，分別定有明文。次
    按認定不利於被告之事實，須依積極證據，苟積極證據不足
    為不利於被告事實之認定時，即應為有利於被告之認定，更
    不必有何有利之證據；又事實之認定，應憑證據，如未能發
    現相當證據，或證據不足以證明，自不能以推測或擬制之方
    法，以為裁判基礎。而刑事訴訟法上所謂認定犯罪事實之積
    極證據，係指適合於被告犯罪事實之認定之積極證據而言，
    雖不以直接證據為限，間接證據亦包括在內；然而無論直接
    或間接證據，其為訴訟上之證明，須於通常一般之人均不致
    有所懷疑，而得確信其為真實之程度者，始得據為有罪之認
    定，倘其證明尚未達到此一程度，而有合理之懷疑存在時，
    致使無從形成有罪之確信，根據「罪證有疑，利於被告」之
    證據法則，即不得遽為不利被告之認定（最高法院三十年上
    字第八一六號、二十九年上字第三一０五號、三十年上字第
    一八三一號、四十年台上字第八六號及七十六年台上字第四
    九八六號判例意旨參照）。而刑事訴訟法第一百六十一條已
    於九十一年二月八日修正公布，其第一項規定：「檢察官就
    被告犯罪事實，應負舉證責任，並指出證明之方法」，因此
    檢察官對於起訴之犯罪事實，應負提出證據及說服之實質舉
    證責任，倘其所提出之證據，不足為被告有罪之積極證明，
    或其闡明之證明方法，無從說服法官以形成被告有罪之心證
    ，基於無罪推定之原則，自應為被告無罪判決之諭知，亦經
    最高法院著有九十二年台上字第一二八號判例可資參照。
三、公訴人認被告甲○○涉犯過失傷害罪嫌，無非係以告訴人乙
    ○○之指訴、國立臺灣大學醫學院附設醫院診斷證明書及亞
    東紀念醫院診斷證明書各一紙、臺北縣政府警察局土城分局
    道路交通事故調查報告表二紙、道路交通事故現場圖二紙、
    肇事現場及車損照片十八幀、臺灣省臺北縣區車輛行車事故
    鑑定委員會鑑定意見書及臺灣省車輛行車事故覆議鑑定委員
    會九十四年三月二日府覆字第０九四０二００００九號函等
    附卷，為其論據。惟經訊據被告甲○○，則堅詞否認有何過
    失傷害之犯行，辯稱：徐裕津所駕駛之小客車，自其所騎乘
    之機車左後方出現，並逕行右轉，撞及機車，致其人車倒地
    ，機車並向右前方滑行，再撞及適在永豐路口等候綠燈之告
    訴人乙○○，其並無過失等語。
四、經查：
（一）依被告甲○○於偵查中所供承：「當天我騎機車沿著金城
      路往三峽的方向，徐裕津的車子從我的左後方右轉，車子
      撞到我機車的左後方，我滑倒後又撞到乙○○的機車」（
      九十四年度他字第二一二三號偵查卷第三頁），及告訴人
      乙○○於原審審理時結證所稱：「我就看到一台自小客車
      要右轉永豐路，又看到一台騎摩托車用非常快的速度衝撞
      到一台要右轉的自小客車，摩托車停不下來就滑倒在地，
      他的滑行就衝撞到我的左腳。（問：車牌號碼ＦＯＶ－三
      四一號機車撞到妳的時候，甲○○是否還在車上？）甲○
      ○被撞到以後，人車就分開了，機車滑過來碰到我。（問
      ：機車速度是妳事後判斷，還是妳親自感受的速度？能否
      具體指明大概約是多少時速？）我沒有辦法具體判斷時速
      多少」（原審九十四年十月二十一日審判筆錄第四頁至第
      六頁），再參以原審另一被告徐裕津於警詢中、原審審理
      時分別所供承：「我沿金城路右轉彎永豐路方向行駛，然
      後一部機車沿金城路往三峽方向行駛，側撞我車右側前車
      門及車角，該機車與我車發生側撞後倒地滑行，再撞及停
      於永豐路口之機車。我要右轉彎時有看右後照鏡，看見該
      部機車離我車約十五公尺，所以我就右轉彎」（九十四年
      度他字第二一二三號偵查卷第三五頁至第三六頁）、「我
      承認有行車疏忽」（原審九十四年十月二十一日審判筆錄
      第十一頁），堪認徐裕津所駕駛之小客車與被告甲○○所
      騎乘之機車發生擦撞，係徐裕津於永豐路口欲右轉時所發
      生，被告甲○○所騎乘之機車當時與徐裕津為同向直行車
      ，徐裕津於右轉前，原應禮讓直行之機車，並注意前後來
      往車輛，乃竟疏未注意，貿然超越右轉，致撞及被告甲○
      ○所騎乘之機車。
（二）告訴人乙○○雖指稱：彼時被告之車速甚快，惟既無法具
      體指出被告甲○○之確切車速，僅屬其臆測之詞，未可執
      為不利於被告甲○○之證據，且經遍查全卷，並無足資證
      明被告甲○○車速之證據，尚乏證據證明被告甲○○於事
      故發生前，有超速行駛之違規行為。至被告甲○○於警詢
      時自承「我的車速約四、五十公里」，惟依平均時速每小
      時四十五公里計算，按汽車行駛距離及反應距離一覽表之
      記載，每秒車行約十二．五公尺，參以徐裕津所陳於其右
      轉時，被告甲○○之機車約距小客車後十五公尺，被告徐
      裕津右轉之剎那間，應有餘裕約二．五公尺以上之距離，
      始達撞及點即小客車右前輪後方葉子板處，以時序發展，
      研判撞及點應發生在小客車之中後段部位，徐裕津所陳其
      於右轉時，機車約距小客車後十五公尺一節，難予採憑。
      參以臺灣省臺北縣區車輛行車事故鑑定委員會鑑定意見書
      所載：「肇事分析：一、駕駛行為：同向徐裕津駕駛自小
      客車由甲○○左後方超越時，未注意且未讓直行之甲○○
      車先行，即貿然右轉，甲○○發現時煞車閃避不及，擦撞
      徐車前葉子板，右前車門後，衝向金城路與永豐路口，並
      撞及於永豐路上停等紅燈之乙○○左腳」，被告甲○○之
      機車係直行，於同向徐裕津所駕駛之小客車，行至永豐路
      口時，突然右轉之舉，顯然不及採取煞車或閃避以免發生
      碰撞之駕駛動作，自難責以未注意車前狀況之過失。
（三）另臺灣省臺北縣區車輛行車事故鑑定委員會之鑑定意見及
      臺灣省車輛行車事故覆議鑑定委員會之覆議意見，亦同認
      「一、徐裕津駕駛自小客車，右轉未讓且未注意右側直行
      車，為肇事原因。甲○○：駕駛普通重機車無肇事因素」
      ，有上開委員會出具之鑑定意見書一份及覆議鑑定委員會
      九十四年三月二日府覆字第０九四０二００００九號函在
      卷可佐。
（四）綜上所述，公訴人所舉之證據，無法證明被告甲○○駕駛
      機車有過失責任，雖被告甲○○所騎乘之機車受徐裕津之
      小客車擦撞後滑行，造成告訴人乙○○受傷，不能證明係
      因被告甲○○之過失所致。此外，本院復查無其他積極之
      證據足證被告甲○○行車有何過失，不能證明被告甲○○
      之犯行。原審對於卷內訴訟資料，復已逐一剖析，參互審
      酌，仍無從獲得有罪之心證，爰為被告甲○○無罪之諭知
      ，核無不合，應予維持。
五、檢察官據告訴人乙○○之請求，提起上訴意旨仍執陳詞，以
    ：被告之機車倒地後尚滑行八．四公尺，足徵其時速遠逾四
    、五十公里，被告行車有違反道路交通安全規則第九十三條
    第一項第一款（上訴書記載為第二款）「在設有快慢車道分
    隔線之慢車道上，時速不得超過四十公里」及第一百零三條
    前段「汽車行近行人穿越道前，應減速慢行」規定之過失，
    且與告訴人所受傷害，具有相當因果關係云云。惟查，檢察
    官既未依刑事訴訟法第一百六十一條之規定，舉證被告之犯
    罪事實，亦未指出證明之方法，上訴意旨為無理由，應予駁
    回。
據上論斷，應依刑事訴訟法第三百六十八條，判決如主文。
本案經檢察官鍾鳳玲到庭執行職務。
中    華    民    國    95    年    5     月    9     日
                  交通法庭審判長法  官  吳昭瑩
                                法  官  王梅英
                                法  官  王麗莉
以上正本證明與原本無異。
不得上訴。
                                書記官  洪秋帆
中    華    民    國    95    年    5     月    11    日


司法院資訊處製作；財團法人民間司法改革基金會備份。
